臺灣高等法院臺中分院刑事判決　　　　96年度上易字第2136號
上　訴　人　臺灣臺中地方法院檢察署檢察官
被　　　告　甲○○
上列上訴人因詐欺案件，不服臺灣臺中地方法院96年度易字第
3370號中華民國96年8月31日第一審判決（起訴案號：臺灣臺中
地方法院檢察署96年度偵字第12971號、移送併辦案號：臺灣臺
中地方法院檢察署96年度偵字第16173號），提起上訴及移送併
案審理（移送併辦案號：臺灣臺中地方法院檢察署96年度偵字第
16183號），本院判決如下：
    主  文
原判決撤銷。
甲○○幫助意圖為自己不法之所有，以詐術使人將本人之物交付
，處有期徒刑玖月，減為有期徒刑肆月又拾伍日，如易科罰金，
以新臺幣壹仟元折算壹日。
    事　　實
一、甲○○依一般社會之通見，可預見一般人支付代價取得他人
    金融機構帳戶使用常與財產犯罪密切相關，且取得他人存摺
    及帳戶資料之目的在於取得贓款及掩飾犯行不易遭人追查，
    苟出售金融帳戶予他人使用，將被犯罪集團用於向被害人詐
    欺取財之匯款之帳戶，又其對於提供帳戶雖無引發他人萌生
    犯罪之確信，但仍不顧他人所可能遭害之危險，因需錢孔急
    ，遂基於幫助犯罪集團遂行詐欺取財之財產上犯罪，縱有人
    持以犯罪亦不違反其本意之不確定故意，於民國九十五年八
    月二十四日十三、十四時，在臺中縣烏日鄉○○路○段菁仔
    巷一二六號住處，將前先前在中華郵政股份有限公司臺中烏
    日郵局（下稱烏日郵局）所申請設立之帳號0000000
    000000號帳戶、在聯邦銀行興中分行（下稱聯邦銀行
    ）所申請設立之帳號000000000000號帳戶，其
    存摺各一本、提款卡各一張及密碼各一份，同時交予真實姓
    名年籍不詳、綽號「阿義」、「阿德」之成年男子，作為甲
    ○○向「阿義」等人借款新臺幣（下同）三萬元（甲○○實
    際借得款項為二萬元）之擔保；該「阿義」及「阿德」之成
    年男子取得甲○○上開帳戶之存摺、金融卡、密碼後，果與
    其餘不詳姓名年籍之成年詐騙集團成員，共同基於意圖為自
    己不法之所有之詐欺取財犯意，由姓名年籍不詳之成年詐騙
    集團成員撥打電話，(一)於九十五年八月二十四日某時，撥打
    電話予鐘易靜（之前已接續多次撥打電話），詐稱其所參加
    之問卷抽獎活動中獎，但需先匯款始能領獎等語，使鐘易靜
    陷於錯誤而依指示於同日匯款十萬元至甲○○上開聯邦銀行
    帳戶，旋遭提領一空；(二)於九十五年八月二十九日某時起，
    撥打電話予黃蔚龍，向黃蔚龍詐稱其中香港賽馬公司之獎金
    一百零八萬元，但需先匯款十六萬元始能領獎等語，復接續
    於同年月三十日某時撥打電話予黃蔚龍，詐稱：需匯款港幣
    十六萬元始可領獎，且其可幫黃蔚龍支付一半金額等語，且
    於同年月三十一日復打電話予黃蔚龍，佯稱：黃蔚龍抽中賽
    馬彩金二千四百萬元，需匯款十六萬元作為手續費始可領獎
    等語，使黃蔚龍陷於錯誤而依指示於同年十月二日匯款十六
    萬元至甲○○前開烏日郵局帳戶，（另於同年八月二十九日
    匯款一萬八千元至陳淑惠《另經原審審理》所設立之華南商
    業銀行沙鹿分行帳號0000000000000號帳戶內
    ，於九十五年九月五日匯款七萬元至蔡宗穎《另經原審判刑
    確定》豐原南陽郵局帳戶內，同年月二十五日匯款五萬元至
    尚忠倫《另經檢察官偵查》所申請開立之八德麻園郵局帳護
    00000000000000號帳戶，同年十二月七日再
    匯款三萬元至蔡慧君《另經檢察官偵查》所申請開立之朴子
    郵局帳號00000000000000號帳戶），後旋即
    遭詐騙集團成員提領一空。(三)又於九十五年九月間某日，撥
    打電話予丙○○，向丙○○詐稱其於九十五年九月十日上網
    參加之問卷抽獎活動抽中二獎，但需匯款四十萬元加入會員
    方可領取獎金等語，致丙○○陷於錯誤，於九十五年十一月
    一日十三時三十三分、十六時四十二分，分別匯款三十八萬
    元、三十九萬元至甲○○上開烏日郵局帳戶，（後該詐騙集
    團成員復接續撥打電話予丙○○，詐稱：需再匯款成為會員
    ，方可領得二千九百五十萬元之彩金等語，致丙○○陷於錯
    誤，於九十五年十一月三日匯款九萬元，至吳振鵬《另經檢
    察官偵查》板橋三民路郵局帳號000000000000
    00號帳戶，及於同日匯款四十一萬元至林崧源《另經檢察
    官偵查》新莊新泰路郵局帳號0000000000000
    0號帳戶），後旋即遭詐騙集團成員提領一空。
二、案經臺中縣警察局清水分局報請臺灣臺中地方法院檢察署檢
    察官偵查起訴，及臺北市政府警察局中正第二分局、台南市
    警察局分別報請臺灣臺北地方法院檢察署、臺灣台南地方法
    院檢察署呈請臺灣高等法院檢察署檢察長核轉臺灣臺中地方
    法院檢察署檢察官偵查後移送併案審理。
    理    由
一、被告甲○○對於前揭犯罪事實已於原審坦承不諱，核與證人
    即被害人鐘易靜、黃蔚龍、丙○○分別於警詢時證述之被詐
    騙情節相符，復有被告上開聯邦銀行、烏日郵局帳戶之開戶
    資料及交易明細表各一份在卷足憑，堪認被告所提供之上開
    聯邦銀行、烏日郵局之存款帳戶分別確為詐騙集團使用無訛
    。被告自白核與事實相符，事證明確，其犯行堪以認定。
二、核被告所為，係犯刑法第三十條第一項、第三百三十九條第
    一項之幫助詐欺取財罪。被告之上開聯邦銀行、烏日郵局帳
    戶分別遭詐騙集團利用以詐騙被害人鐘易靜、丙○○為上開
    匯款部分，雖未據起訴書載明，但此部分事實與公訴人前開
    起訴書所載之犯罪事實，有實質上一罪之關係，為起訴效力
    所及，本院自應併予審判。被告以一個幫助行為交付上開二
    個帳戶，而由詐騙集團利用以分別詐騙被害人鐘易靜、黃蔚
    龍、丙○○，乃一行為觸犯數罪名，為想像競合，應從一重
    論以情節較重之一罪。被告幫助他人犯罪，係幫助犯，依刑
    法第三十條第二項之規定，減輕其刑。又被告係於九十六年
    四月二十四日前為本案犯行，且無中華民國九十六年罪犯減
    刑條例所規定不得減刑之情形，爰依中華民國九十六年罪犯
    減刑條例第二條第一項第三款之規定減刑。原審對於被告論
    罪科刑，固非無據，但原審認定被告以一幫助行為由詐欺集
    團對二個被害人黃蔚龍、丙○○詐欺取財，觸犯二個幫助詐
    欺取財罪，但未論以想像競合犯，尚有未洽，且原審未及審
    理上開併案之被害人鐘易靜部分，亦有未洽，檢察官之上訴
    ，為有理由，應將原審判決予以撤銷改判。爰審酌被告提供
    帳戶予不法份子使用，不但幫助詐欺取財者遂行其目的，同
    時使渠等得以隱匿其真實身分，減少遭查獲之風險，愈使其
    肆無忌憚，加深犯罪之猖獗，但被告並未實際參與本件詐欺
    取財之犯行，對於破壞社會治安之責難性，尚不若實際實施
    詐欺行為之正犯為重，被告於此類型犯罪之角色輕重，被告
    遭詐騙集團利用該帳戶實際詐欺所得之財物共為一百零三萬
    元，及其犯後於審理時方坦承犯行，迄今仍未賠償被害人之
    損失等一切情狀，量處如主文第二項所示之刑，及依中華民
    國九十六年罪犯減刑條例第二條第一項第三款之規定減刑，
    並依同條例第九條之規定諭知易科罰金之折算標準。
據上論結，應依刑事訴訟法第三百六十九條第一項前段、第三百
六十四條、第二百九十九條第一項前段，刑法第三十條第一項、
第二項、第三百三十九條第一項、第五十五條、第四十一條第一
項前段，刑法施行法第一條之一，中華民國九十六年罪犯減刑條
例第二條第一項第三款、第七條、第九條，判決如主文。
本案經檢察官乙○○到庭執行職務。
中　　華　　民　　國　　96　　年　　12　　月　　31　　日
            刑事第九庭  審判長法　官　陳  筱  珮
                              法　官　趙  春  碧
                              法　官　余  仕  明
上列正本證明與原本無異。
不得上訴。
                              書記官  林  玉  惠
中　　華　　民　　國　　96　　年　　12　  月　　31    日
